臺灣臺中地方法院刑事判決　　　　　　　96年度易字第4349號
公　訴　人　臺灣臺中地方法院檢察署檢察官
被　　　告　乙○○
上列被告因詐欺案件，經檢察官提起公訴（96年度偵字第16865
號）及聲請併案審理（96年度偵第12880 號），本院合議庭裁定
由受命法官獨任進行簡式審判程序，判決如下：
    主    文
乙○○幫助意圖為自己不法之所有，以詐術使人將本人之物交付
，處拘役肆拾日，如易科罰金，以新臺幣壹仟元折算壹日，減為
拘投貳拾日，如易科罰金，以新臺幣壹仟元折算壹日。
    事    實
一、乙○○於民國96年1 月23日見夾報內有貸款廣告，遂以電話
    與不知真實姓名年籍，自稱「徐先生」之成年男子聯絡，「
    徐先生」向乙○○表示如欲借款需提供金融帳戶供還款時匯
    入使用，再由其自行提領較為方便等語，乙○○雖明知提供
    金融帳戶予他人使用，極有可能幫助詐欺集團成員或其共犯
    從事不法犯行，及作為人頭帳戶以供犯罪贓款出入所用，並
    使偵辦刑事案件之司法警察無從查知其真正身份之虞，仍基
    於縱有人以其金融帳戶實施詐欺犯罪，亦不違背其本意之幫
    助犯意，於同日下午4 時許，在臺中縣梧棲鎮童綜合醫院前
    ，與「徐先生」相約碰面後，借得新臺幣（下同）9,000 元
    ，「徐先生」隨即於當日下午5 時許，來電要求乙○○交出
    帳戶始符合借貸程序，乙○○遂於96年1 月24日，在童綜合
    醫院前，將其先前在玉山銀行大墩分行開帳號000000000000
    0 帳戶之存摺及提款卡交付予「徐先生」，並告知其提款卡
    密碼。
二、嗣「徐先生」取得上帳戶等資料後即與其所屬詐欺集團成員
    ，共同基於意圖為自己不法所有之犯意聯絡，於96年1 月間
    某日在報紙上刊登貸款廣告，誆稱可辦貸款，為下列之詐欺
    犯行：
  (一)甲○○於96年1 月22日閱讀該廣告後隨即以電聯絡，不知真
    實姓名年籍自稱「黃淑娟」之成年女子，即要求甲○○先加
    入團保確認個人信用評等後方能貸款；及於96年1 月29日去
    電甲○○要求其購買保單云云，致甲○○信以為真，陷於錯
    誤，依其指示，於96年1 月30日，在彰化銀行芬園分行，將
    17,520元匯入乙○○前開玉山銀行帳戶內，旋即遭詐欺集團
    成員提領一空。
  (二)丙○○閱讀該廣告後，於96年1 月30日去電表示欲辦貸款30
    萬元，不知真實姓名年籍，自稱「吳淑惠」之成年女子，即
    要求丙○○先繳交手續費15,000元云云，致使丙○○信以為
    真，陷於錯誤，依其指示於同日下午1 時許，在彰化銀行東
    勢分行將15,000元，匯入乙○○前開玉山銀行帳戶內，立即
    遭詐欺集團成員提領一空。嗣丙○○、甲○○嗣察覺有異，
    始知受騙，經報警而循線查獲。
三、案經臺南市警察局第五分局報告臺灣臺南地方法院檢察署呈
    請臺灣高等法院檢察署檢察長令轉臺灣臺中地方法院檢察署
    檢察官偵查起訴及臺中市警察局第四分局報告臺灣臺中地方
    法院檢察署檢察官聲請併案審理。
    理    由
一、上揭事實，業據被告乙○○於本院審理時坦承不諱，核與被
    害人丙○○、甲○○分別於警詢及本院審理中所指述（訴）
    之情節相符，並有臺中縣警察局東勢分局東勢分駐所受理詐
    騙帳戶通報警示簡便格式表2 紙、金融機構聯防機制通報單
    2 紙、彰化銀行存款憑條、匯款回條聯、臺中縣警察局受理
    刑事案件報案三聯單、受理各類案件紀錄表、內政部警察署
    反詐騙案件紀錄表、存戶交易明表、中國信託商業銀行相關
    監視錄影像資料、南投縣政府警察局草屯分局中正派出所受
    理詐騙帳戶通報警示簡便格式表、報紙廣告、玉山商業銀行
    綜存戶交易資料查詢單、財團法人金融聯合徵信中心通報案
    件紀錄資訊各1 紙及通聯調閱查詢單4 紙附卷可佐。
二、按今日一般人至銀行開設帳戶並非難事，如非供犯罪之非法
    使用，衡諸常情，自無置自己名義帳戶不用，而取得他人帳
    戶使用之必要。且金融存款帳戶事關存戶個人財產權益之保
    障，其與存戶印鑑章結合，具高度專有性，除非本人或與本
    人親密關係者，難認有何理由可自由流通使用該存摺，一般
    人皆有妥為保管防止他人任意使用之認識，縱因特殊情況偶
    有交付他人使用之需，亦必然深入瞭解用途後再行提供以使
    用，方符常情。而該等專有物品如落入不明人士手中，極易
    被利用為與財產有關之犯罪工具，此又係具備一般生活智識
    者皆能體察之常識。參以邇來詐欺者使用他人存摺作為指示
    被害人匯款工具之犯罪類型層出不窮，並廣經媒體披載，凡
    對社會動態尚非全然不予關注者均能知曉，被告對此當無不
    知之理，則縱使並不確知所提供之帳戶，係遭他人用以對被
    害人詐欺取財，亦無法確知取得帳戶之人係以何種方法於何
    時地為詐欺取財之具體內容，惟對於其所提供之上揭帳戶，
    將遭人作為詐欺取財犯行所得財物匯入及提領之工具使用，
    應有概括之認識，且可預見其發生，竟仍同意提供予他人使
    用，顯對帳戶供他人取得不法犯罪所得之用，亦不違背其本
    意，且其無確信帳戶不至遭利用為犯罪之用，仍將上述帳戶
    提供他人，足認被告實有幫助他人犯罪之不確定故意至明。
    是以，被告前開自白，確與犯罪事實相符，堪予採信。本件
    事證明確，被告上開犯行，洵堪認定。
三、查自稱「黃淑娟」、「吳淑惠」之成年女子與其屬詐欺集團
    成員等人組成之詐騙集團，共同基於意圖為自己不法所有之
    犯意聯絡，以上述方式為詐術，分別使被害人甲○○、丙○○陷於錯誤，分別匯入上述款項至被告之前揭帳戶內，該詐
    欺集團所為，係犯刑法第339 條第1 項之詐欺取財罪。被告
    僅參與提供金融機關帳戶予他人供詐欺取財使用，並無證據
    證明其有參與詐欺取財之行為，或有與本件詐欺取財之詐騙
    之人有詐欺之犯意聯絡，是被告基於幫助之意思，參與詐欺
    取財構成要件以外之行為，為幫助犯。核被告將上述帳戶、
    存摺、提款卡及密碼交予「徐先生」成年男子使用之所為，
    係犯刑法第339 條第1 項之幫助詐欺取財罪。檢察官聲請併
    案審理（96年度偵第12880 號）部分與前揭判決為同一事實
    具有實質上一罪之關係，應為起訴效力所及，本院自應併予
    審理，附此敘明。「徐先生」、「吳淑惠」、「黃淑娟」與
    其他恐嚇取財集團成員間，所為前開詐欺取財犯行，有犯意
    聯絡及行為分擔，為共同正犯，惟幫助犯係從犯，從屬正犯
    而成立，刑法上既無「共同幫助」之情，則被告所為之前揭
    幫助恐嚇取財犯行，當亦無「幫助共同」之可言（司法院70
    廳刑一字第1104號函亦同此見解），附此敘明。被告幫助他
    人犯前開詐欺取財罪，應依刑法第30條第2 項之規定，按正
    犯之刑減輕之。爰審酌被告任意將上述帳戶存摺、提款卡及
    密碼等物交給「徐先生」，使不法詐騙集團使用，且其所提
    供帳戶非惟幫助詐騙者遂行詐財目的，同時使詐欺者得以隱
    匿其真實身分，減少遭查獲之風險，愈使其肆無忌憚，加深
    犯罪之猖獗，迄今未與被害人丙○○、甲○○和解，賠償渠
    等所受之損失，及其犯後坦承犯行之態度等一切情狀，量處
    如主文所示之刑，並諭知易科罰金之折算標準，以示懲儆。
    又被告所犯上開罪名之時間，係於96年4 月24日以前，且合
    於中華民國96年罪犯減刑條例第2 條第1 項第3 款規定之減
    刑條件，應依該條例規定減其宣告刑2 分之1 ，即如主文所
    示之減得之刑，並諭知易科罰金之折算標準。
據上論斷，應依刑事訴訟法第273 條之1 第1 項、第299 條第1
項前段，刑法第339 條第1 項，第30條第1 項前段、第2 項、第
41條第1 項前段、第2 項，刑法施行法第1 條之1 ，中華民國96
年罪減刑條例第2 條第1 項第3 款、第7 條、第9 條，判決如主
文。
中　　華　　民　　國　　96　　年　　9 　　月　　27　　日
                  刑事第一庭    法  官  楊萬益
上正本證明與原本無異。
如不服本判決，應於收送達後10日內向本院提出上訴書狀（應敘
述具體理由並附繕本）。
上訴書狀如未敘述理由，應於上訴期間屆滿後20日內補提理由書
於本院。
                                書記官  薛淑玲
中　　華　　民　　國　　96　　年　　9 　　月　　27　　日
附錄論罪科刑罰條：
中華民國刑法第339條
（普通詐欺罪）
意圖為自己或第三人不法之所有，以詐術使人將本人或第三人之
物交付者，處5 年以下有期徒刑、拘役或科或併科1 千元以下罰
金。
以前項方法得財產上不法之利益或使第三人得之者，亦同。
前二項之未遂犯罰之。
